臺灣嘉義地方法院民事裁定
110年度嘉簡調字第46號
聲  請  人  中國信託商業銀行股份有限公司


法定代理人  利明献  


相  對  人  楊德旺  
            楊德根  
            楊雅婷  
上列聲請人與相對人楊德旺等間回復所有權移轉登記聲請調解事
件，本院裁定如下：
   主  文
聲請駁回。
聲請程序費用由聲請人負擔。
    理  由
一、依照民事訴訟法第406條第1項第1款規定，依照法律關係的
    性質、當事人的狀況或其他情事，可以認為不能調解或顯然
    沒有調解必要或調解顯然沒有成立的希望時，法院可以直接
    以裁定駁回調解的聲請。又「調解成立者，依民事訴訟法第
    416條第1項、第308條第1項規定，與確定判決有同一之效力
    。惟判決為法院對於訴訟事件所為之公法的意思表示，調解
    或和解，為當事人就訴訟上之爭執互相讓步而成立之合意，
    其本質並非相同。故形成判決所生之形成力，無由當事人以
    調解或和解之方式代之」（最高法院58年台上字第1502號判
    決意旨參照）。因此，如果聲請調解的爭議法律關係是屬於
    形成訴訟的性質，應該認為不能調解。
二、聲請調解意旨略以：相對人楊德旺積欠聲請人債務沒有清償
    ，其被繼承人死亡後，遺留坐落嘉義縣○○鄉○○段0000地號土
    地及同段1702地號土地（下稱本件不動產）。相對人楊德旺
    為了規避清償債務的責任，本件遺產以分割繼承方式由楊德
    根辦理繼承登記，楊德根又將本件不動產移轉給楊雅婷。為
    此，聲請調解請求⑴塗銷本件不動產在民國99年3月4日所為
    分割繼承登記、⑵塗銷101年7月20日、108年3月25日所為贈
    與、買賣移轉登記等語。
三、本件聲請人聲請調解請求相對人楊德根應將系爭不動產，以
    分割繼承為登記原因的所有權移轉登記予以塗銷。但是依照
    民法第245條規定，關於民法第244條撤銷權，自債權人知有
    撤銷原因時起，1年間不行使，或自行為時起，經過10年而
    消滅。該項法定期間為除斥期間，其期間經過時權利即告消
    滅。此項除斥期間有無經過，縱未經當事人主張或抗辯，法
    院亦應先為調查認定。查系爭不動產辦理分割繼承日期是民
    國99年3月4日，聲請人主張撤銷的法律關係，距今已逾10年
    以上，已逾權利行使除斥期間。因此，聲請人對此已逾10年
    以上法律關係，請求行使撤銷權，已逾權利行使除斥期間，
    顯難認有調解爭議的可能。
四、又，民法第244條的撤銷權為撤銷訴權，當事人須以訴訟形
    式撤銷該有爭議的法律行為，由法院以形成判決決斷之，無
    從由兩造以調解方式互相讓步解決紛爭，所以，本件聲請調
    解的爭議法律關係，性質也屬不能調解，應予駁回。 
中　　華　　民　　國　　110 　年　　1 　　月　　28　　日
                  臺灣嘉義地方法院嘉義簡易庭
                                  法　官　吳芙蓉
以上為正本係照原本作成。
本裁定不得抗告。
中　　華　　民　　國　　110 　年　　1 　　月　　28　　日
 　 　　　　　　　　　　          書記官  葉芳如